臺灣苗栗地方法院刑事判決　　　　　　　　　　　　　　九十一年度訴字第七八號
　　公　訴　人　臺灣苗栗地方法院檢察署檢察官
　　被　　　告　壬○○
　　被　　　告　乙○○
　　被　　　告　甲○○
　　右二人選任辯護人　　彭巧君
右被告因違反選舉罷免法案件，經檢察官聲請簡易判決（九十一年選偵字第五號），
本院就壬○○、甲○○部分逕以簡易判決處刑，惟就乙○○部分因認不宜以簡易判決
處刑，而改依通常程序審理，本院判決如左：
    主  文
壬○○、甲○○對於有投票權人行求不正利益而約其投票權為一定之行使，各處有期
徒刑月，如易科罰金，均以佰元折算壹日。各褫奪公權壹年。均緩刑貳年。
乙○○對於有投票權人行求不正利益而約其投票權為一定之行使，處有期徒刑陸月，
如易科罰金，以佰元折算壹日。褫奪公權壹年。
    事  實
一、壬○○係苗栗縣苗栗市福麗里之里長；乙○○係苗栗縣苗栗市中苗里之里長；甲○○係苗栗縣苗栗市清華里之里長。緣壬○○、乙○○、甲○○三人為求得於民
    國（下同）九十一年一月二十六日舉行之苗栗縣苗栗市市長候選人胡志欽能順利
    當選（胡志欽於九十一年一月八日在苗栗縣苗栗市公所舉辦之市長候選人號次抽
    籤中抽中第四號，為本次苗栗縣苗栗市市長選舉登記第四號之候選人），並為拉
    抬胡志欽競選之聲勢，尋求具有投票權之苗栗縣苗栗市福麗里、中苗里及清華里
    等三里之居民投票支持，於得知苗栗縣苗栗市市長候選人胡志欽競選總部將於九
    十一年一月二十三日晚上，在苗栗縣苗栗市○○路地○道旁之「大倫國中分校預
    定地」席開五百二十五桌，舉辦募款餐會後，壬○○、乙○○、甲○○三人竟各
    自以為苗栗縣苗栗市市長候選人胡志欽行求不正利益之賄選犯意，由壬○○、乙○○、甲○○各自出資，分別向胡志欽競選總部購買六十張、五十張及一百五十
    張不等，面額為新台幣二百元（下同）之募款餐券後（募款餐券上印有「胡志
    欽募款感恩餐會、時間：９１年元月二十三日（星期三）晚上６：００、地點：
    大倫國中分校預定地（國華路地下道旁）、餐券２００元感謝您的贊助」等文字
    ），由壬○○、乙○○、甲○○三人於上述募款餐會舉行前之一、二日或當日，
    各自陸續無償分送與上述住於苗栗市福麗里、中苗里、清華里之有投票權之居民
    戊○○、子○○、丙○○、丁○○、己○○○、庚○○等人一張或十張不等之募
    款餐券，用以向各該收受餐券之里民暗示應投票支持苗栗縣苗栗市市長候選人胡
    志欽。而乙○○、甲○○二人更於胡志欽競選總部所舉辦之上述餐會講台上，先
    後持麥克風，大聲疾呼：請大家支持登記第四號之苗栗市市長參選人胡志欽，四
    號當選、四號當選、四號當選等語。計壬○○、乙○○、甲○○三人各自向前開
    有選舉權之苗栗市福麗里、中苗里、清華里居民行求不正利益每人二百元。
二、案經臺灣苗栗地方法院檢察署檢察官自動檢舉偵查起訴。
    理  由
甲、被告壬○○、甲○○部分：
一、本案犯罪證據及應適用之法條除引用檢察官起訴書（如附件）之記載外，並適用
公職人員選舉罷免法第九十條之一第一項、第五項前段、第九十八條第三項，刑
    事訴訟法第四百四十九條第一項、第二項、第四百五十一條之一第三項、第四百
    五十四條第二項，刑法第十一條前段、第四十一條第一項前段、第三十七條第二
    項、第七十四條第一款，罰金罰鍰提高標準條例第二條，逕以簡易判決處如主文
    所示之刑。
乙、被告乙○○部分
一、訊據被告乙○○矢口否認右開犯行，辯稱：上開餐券係伊賣給選民云云，經查，
    右揭事實，業據被告乙○○、壬○○、甲○○於台灣苗栗地方法院檢察署檢察官
    偵查時坦承：確係無償送與前開幕款餐券給其等里民，雖未明白表示（指支持對
    象），但里民收受餐券後，就知道要支持胡志欽等語不諱（詳見台灣苗栗地方法
    院檢察署九十一年度選他字第七七號卷一五四至一六０頁之偵訊筆錄）。核與證
    人即上述住於苗栗縣苗栗市福麗里、中苗里、清華里等三里之里民戊○○、子○○、丙○○、丁○○、己○○○、庚○○分別於警訊、調查員訊問及偵查中訊問
    時均證述：並未交付餐券費用與里長壬○○、乙○○、甲○○，而當時一看到餐
    券後，就知道係選舉的事情等語相符。又被告乙○○在發放完餐券後，於九十一
年一月二十三日晚上，在上述大倫國中分校預定地所舉辦之餐會講台上，手持麥
    克風，並大聲疾呼：請大家支持登記第四號之苗栗市市長參選人胡志欽，四號當
    選、四號當選、四號當選等情，亦據證人即當時前往蒐證之苗栗縣警察局苗栗分
    局刑事組偵查員徐瑞琦於偵查中證述屬實，復有上述募款餐券八張、現場錄音帶
    、錄音譯文及現場照片分別扣案及在卷可佐。又証人陳駿銘於本院審理中具結証
    稱：「（問：是否見過被告江永輝？）答：他去調查站作過筆錄，是為了胡志欽
    選市長的事情，我們當時作筆錄有全程錄音，他有承認去胡志欽那邊拿五十張餐
    券去發送，大部分都沒有收錢，他陳述時都是自由意識，我們沒有脅迫。（辯護
    人問：被告是否承認任意發放？）答：他是說他收了四千元，其他沒有收錢之意
    思，我認為被告沒有收費的意思，因為他有說如果不足的話，他要自己墊付，他
    並沒有明確說過：「我不會收錢」等語。証人癸○○於本院審理中具結証稱：「
    （問：是否見過丙○○？）答：有的，我們有跟他作筆錄，當時丙○○說他當時
    有拿餐券，是免費的，是江永輝拿給他的。（請辯護人問：丙○○說「免費」的
    意思是何意？）（提示選他卷第一九六、一九七頁）答：丙○○是說辛○○告訴
    他不用錢。」等語，証人丙○○於本院審理中具結証稱：「問：是否認識江永輝
    ？）答：我認識，九十一年一月二十三日胡志欽的餐會我有與辛○○去參加，我
    有在辛○○家中先交二百元給辛○○，但是辛○○太太在餐會後第二天又還給我
    二百元，餐券是辛○○交給我的。（問：證人丙○○（提示選他卷第一百九十八
    頁偵訊筆錄）為何說是江永輝在辛○○家給辛○○一張，也給你一張餐券？為何
    與剛才所言不同？）答：（此時被告江永輝當庭對證人丙○○稱不實在就說不實
    在）在偵訊時我沒有看筆錄，偵訊所言不實在。（問：剛才所言稱辛○○太太在
    餐會後第二天還給你二百元，但在偵訊中稱餐會後即還給你，有何意見？）答：
    偵訊所言不實在。（問：（提示選他卷第一百九十六頁偵訊筆錄）你稱你看餐券
    就知道與選舉有關？）答：實在。（辯護人問：江永輝到辛○○家，是找何人？
    ）答：找辛○○，餐券是辛○○交給我的。」等語，証人辛○○於本院審理中具
    結証稱：「（問：（提示偵卷所附餐卷）是否有看過？）答：有的，是一月二十
    一日江永輝來要我買二張，我買了二張，我在二十二日拿錢到他家給他太太。（
    問：（提示選他卷一九八頁丙○○筆錄）是否實在？）答：是我拿給他的，不是
    江永輝拿給他的，我是在一月二十一日拿到餐券，是我拿給丙○○的，我講的才
    對。（問：證人辛○○（提示選他卷二一○頁辛○○筆錄）警訊所言是否實在？
    ）答：實在。（問：你在警訊時稱購買時就已交四百元給江永輝？）答：實在。
    」等語，（以上均詳見本院九十一年七月十九日審判筆錄）綜上顯見有利被告之
    証人辛○○、丙○○二人間就募款餐券之錢如何交付、何時交付証言矛盾相左，
    應認証人辛○○、丙○○於偵查中所言方屬可信。況本件依該募款餐券上之「
    胡志欽募款感恩餐會、時間：９１年元月二十三日（星期三）晚上６：００、地
    點：大倫國中分校預定地（國華路地下道旁）、餐券２００元感謝您的贊助」等
    文字，依經驗法則一看即知係苗栗市市長候選人胡志欽競選總部所發之具有募款
    及競選雙重性質文宣，而收受該餐券之苗栗縣苗栗市福麗里、中苗里、清華里等
    三里之里民戊○○、子○○、丙○○、丁○○、己○○○、庚○○等人復又未繳
    交餐券費用以如上述，被告乙○○以贈送募款餐券暗示或進而明示行求上述里民
    投票支持胡志欽，應可認定。綜上所述，被告乙○○上開所辯顯係卸責之詞，不
    足採信，事証明確，被告乙○○之犯行洵堪認定。
二、按公職人員選舉罷免法第九十條之一第一項之投票行賄罪，其構成要件有三：其
    一，須對有投票權人之人為之，其二：須有行求、期約或交付賄賂或其他不正利
    益之行為，其三：須使有投票權之人為一定之行使或不行使投票權。而所謂「賄
    賂」，即以財物贈與人。所謂「不正利益」係指賄賂以外，足以供人需要，或滿
    足人之慾望之一切有形無形利益而言。故對於有投票權之人以財物贈與人，或給
    予不正利益，而約其不行使投票權或為一定之行使，即該當投票行賄罪之犯罪構
    成要件。立法雖未設定財物或不正利益價值之標準，凡有體物除集合物因需集合
    一定數量，始有經濟價值外，祇需具有一定之經濟價值，縱價值甚為低微，仍屬
    本罪之賄賂性質。另所謂「有投票權之人」，係指符合選舉罷免法第十五條第一
    項在其選舉區內繼續居住四個月以上之人，核與候選人之登記或公告無關，其立
    法目的本在嚇阻提前不法賄選，以端正選風。本件受被告乙○○贈送募款餐券之
    具有投票權民眾（上開接受餐券之證人均各自長期居住在苗栗縣苗栗市福麗里、
    中苗里、清華里，此觀諸筆錄自明）均未付費，而該募款餐券一張費用為二百元
    ，用以招待餐飲，即顯為不正利益。
三、核被告乙○○所為係犯違反公職人員選舉罷免法第九十條之一第一項之對於具有
    投票權之人，行求不正利益，而約定其為一定之行使賄選罪。公職人員選舉罷免
    法第九十條之一第一項之罪係刑法第一百四十四條之賄選罪之特別規定，自無再
    適用刑法第一百四十四條論處之餘地，併予明。爰審酌被告乙○○於選舉期間
    為賄選行為，敗壞選風，影響民主政治之正常發展，且於本院審理時否認犯行，
    等一切情狀，量處如主文所示之刑，並諭知易科罰金之折算標準，及依公職人員
    選舉罷免法第九十八條第三項之規定，宣告褫奪公權一年，以資懲儆。至扣案之
    募款餐券八張，無法証明係屬被告乙○○所有，自不另為沒收之諭知，附此敘明
    。
據上論斷，應依刑事訴訟法第四百五十二條、第二百九十九條第一項前段，公職人員
選舉罷免法第九十條之一第一項、第九十八條第三項，刑法第十一條、第三十七條第
二項、第四十一條第一項前段，罰金罰鍰提高標準條例第二條，判決如主文。
本案經檢察官呂曾達到庭執行職務。
中      華      民      國    九十一    年      九      月   十八     日
                                  臺灣苗栗地方法院刑事庭
                                      法  官  姚  銘  鴻
右正本證明與原本無異。
如不服本判決，應於判決送達後十日內向本院提出上訴狀( 應附繕本 )。
                                      書記官  劉  秋  雯
中      華      民      國     九十一     年     九     月     十八     日
附錄本判決論罪科刑法條：
公職人員選舉罷免法第九十條之一第一項：
對於有投票權之人，行求期約或交付賄賂或其他不正利益，而約其不行使投票權或為
一定之行使者，處五年以下有期徒刑，得併科新臺幣四十萬元以上四百萬元以下罰金
。
